臺灣澎湖地方法院刑事判決
111年度訴字第31號
公  訴  人  臺灣澎湖地方檢察署檢察官
被      告  許宏偉



上列被告因違反廢棄物清理法案件，經檢察官提起公訴（111年
度偵字第322號），被告於本院準備程序中就被訴之事實為有罪
之陳述，經本院合議庭裁定由受命法官獨任進行簡式審判程序，
並判決如下：
    主  文
許宏偉犯廢棄物清理法第四十六條第四款前段之非法清除廢棄物
罪，處有期徒刑捌月。
    事  實
一、本件事實、證據除均引用檢察官起訴書之記載（如附件）外
    ，證據部分並補充：被告許宏偉於審判中之自白。至於被告
    另辯稱廣告帆布不是我丟的云云，惟證人陳○○已於偵查中證
    述：我請被告丟棄的東西還有○○○○的廣告帆布等語（見偵卷
    第53頁）明確，參以廢棄物產出之處所澎湖縣○○市○○路00號
    掛有○○營造之招牌（見警卷第35頁），足見廢棄物產出之址
    為營造業者，其有建案之廣告文宣品並不足為奇，是證人陳
    ○○之證述尚可採信，被告此部分所辯尚不足採。
二、論罪科刑：
　㈠按廢棄物清理法所稱之廢棄物，分為一般廢棄物及事業廢棄
    物，一般廢棄物：指事業廢棄物以外之廢棄物。事業廢棄物
    ：指事業活動產生非屬其員工生活產生之廢棄物，包括：⒈
    有害事業廢棄物：指由事業機構所產生具有毒性、危險性，
    其濃度或數量足以影響人體健康或污染環境之廢棄物；⒉一
    般事業廢棄物：指由事業機構所產生有害事業廢棄物以外之
    廢棄物；從事廢棄物清除、處理業務者，應向直轄市、縣（
    市）主管機關或中央主管機關委託之機關申請核發公民營廢
    棄物清除處理機構許可文件後，始得受託清除、處理廢棄物
    業務。廢棄物清理法第2條第1項、第41條第1項分別定有明
    文。本件被告所載運之物品，來自澎湖縣○○市○○路00號之裝
    潢工地，核屬營建混合物，為廢棄物清理法第41條第1項規
    定取得清除處理許可文件後，始得清除處理之一般事業廢棄
    物。
　㈡又按廢棄物清理法第46條第4款所規定之犯罪構成要件行為，
    計有「貯存」、「清除」及「處理」三者，其中所謂「貯存
    」，指一般廢棄物於回收、清除、處理前，放置於特定地點
    或貯存容器、設施內之行為；「清除」則指⒈收集、清運：
    指以人力、清運機具將一般廢棄物自產生源運輸至處理場（
    廠）之行為，⒉轉運：指以清運機具將一般廢棄物自產生源
    運輸至轉運設施或自轉運設施運輸至中間處理或最終處置設
    施之行為；所謂「處理」包含⒈中間處理：指一般廢棄物在
    最終處置或再利用前，以物理、化學、生物、熱處理、堆肥
    或其他處理方法，變更其物理、化學、生物特性或成分，達
    成分離、中和、減量、減積、去毒、無害化或安定之行為，
    ⒉最終處置：指將一般廢棄物以安定掩埋、衛生掩埋、封閉
    掩埋或海洋棄置之行為，⒊再利用：指將一般廢棄物經物理
    、化學或生物等程序後做為材料、燃料、肥料、飼料、填料
    、土壤改良或其他經中央主管機關會商中央目的事業主管機
    關認定之用途行為，行政院環保署依廢棄物清理法第12條第
    1項授權訂定之一般廢棄物回收清除處理辦法第2條第7款、
    第11款及第13款定有明文。是廢棄物清理法第46條第4款所
    謂之「清除」指廢棄物之收集、運輸行為，而駕駛車輛載運
    廢棄物傾倒之行為，亦該當於「清除」行為（最高法院99年
    度台上字第3930、4374號判決參照）。依上說明，被告將本
    案廢棄物載運至本案土地棄置之行為，自屬廢棄物「清除」
    行為。
　㈢再按廢棄物清理法第46條第4款之未領有許可文件清理廢棄物
    罪，其犯罪主體，不以廢棄物清理業者為限，只要未依第41
    條第1項規定領有廢棄物清除、處理許可文件，而從事貯存
    、清除、處理廢棄物，即為該當（最高法院109年度台上字
    第3338號判決參照）。本件被告雖為自然人，惟未依法領有
    許可文件，仍受託清除本案廢棄物，依上說明，仍為廢棄物
    清理法第46條第4款前段非法清除廢棄物罪之犯罪主體。
　㈣是核被告所為，係犯廢棄物清理法第46條第4款前段之非法清
    除廢棄物罪。起訴意旨認被告除犯前開罪名外，併同時涉有
    同條款之非法「處理」廢棄物罪，容有誤會，應予更正。
　㈤按刑法第59條規定犯罪之情狀可憫恕者，得酌量減輕其刑，
    其所謂「犯罪之情狀」，與同法第57條規定科刑應審酌之一
    切情狀，並非有截然不同之領域，於裁判上酌減其刑時，應
    就犯罪之一切情狀，予以全盤考量，審酌其犯罪有無可憫恕
    之事由（即有無特殊之原因與環境，在客觀上足以引起一般
    同情，以及宣告法定低度刑，是否猶嫌過重等等），以為判
    斷（最高法院95年度台上字第6157號判決參照）。又廢棄物
    清理法第46條第4款前段之非法清除廢棄物罪之法定刑為「1
    年以上5年以下有期徒刑，得併科新臺幣（下同）1,500萬元
    以下罰金」，刑責極為嚴峻，然因各犯罪行為人之原因動機
    不一，犯罪情節未必相同，如均以最低本刑1年以上有期徒
    刑論處，對於情節不重之情形，恐失之過苛。經查，被告所
    清除者係一般事業廢棄物，尚非有害事業廢棄物，未具有毒
    性、危險性，罪質尚非重大，其載運清除僅2車次，卷內復
    無證據足徵其除本件外曾經有過相同犯行，再參酌被告歷偵
    、審始終坦承犯行，犯後尚知所悔悟，而其自述高職肄業，
    從事水泥壓送車為生，本件實際收到報酬為2,000元等情，
    本院認為縱量處本罪之最低度刑，顯有法重情輕之情事，非
    無情堪憫恕之處，爰依刑法第59條之規定，酌減其刑。
　㈥爰以行為人之責任為基礎，並審酌被告未依規定取得許可文
    件，而擅自以上開方式從事廢棄物之清除，有害公共環境衛
    生及居民健康，其行為無何可取之處，自應非難，然念及被
    告於偵、審中尚均能坦承犯行，犯後態度良好，兼衡其素行
    ，有被告之前案紀錄表可參，及其犯罪動機、目的、手段、
    行為次數、廢棄物種類及數量，暨其自述：高職肄業，現從
    事水泥壓送車，每月收入約3 、4 萬元，未婚，無子女，家
    中爸爸媽媽與兩個弟弟，家人都不需要我扶養之家庭經濟及
    生活狀況等一切情狀，量處如主文所示之刑。
據上論結，依刑事訴訟法第273條之1第1項、第284條之1、第299
條第1項前段、第310條之2、第454條，廢棄物清理法第46條第4
款前段，刑法第11條前段、第59條，判決如主文。
本案經檢察官吳巡龍提起公訴暨到庭執行職務。　
中　　華　　民　　國　　111 　年　　7 　　月　　 6　　日
　　　　　　　　　      刑事庭  法　官　陳立祥
以上正本證明與原本無異。
如不服本判決應於收受送達後20日內向本院提出上訴書狀，並應
敘述具體理由。其未敘述上訴理由者，應於上訴期間屆滿後20日
內向本院補提理由書（均須按他造當事人之人數附繕本）「切勿
逕送上級法院」。
因疫情而遲誤不變期間，得向法院聲請回復原狀。
中　　華　　民　　國　　111 　年　　7 　　月　　6 　　日
                                書記官  林映君
附錄：本案論罪科刑法條全文 
廢棄物清理法第46條
有下列情形之一者，處1年以上5年以下有期徒刑，得併科新臺幣
1千5百萬元以下罰金：
一、任意棄置有害事業廢棄物。
二、事業負責人或相關人員未依本法規定之方式貯存、清除、處
    理或再利用廢棄物，致污染環境。
三、未經主管機關許可，提供土地回填、堆置廢棄物。
四、未依第41條第1項規定領有廢棄物清除、處理許可文件，從
    事廢棄物貯存、清除、處理，或未依廢棄物清除、處理許可
    文件內容貯存、清除、處理廢棄物。
五、執行機關之人員委託未取得許可文件之業者，清除、處理一
    般廢棄物者；或明知受託人非法清除、處理而仍委託。
六、公民營廢棄物處理機構負責人或相關人員、或執行機關之人
    員未處理廢棄物，開具虛偽證明。
附件：
臺灣澎湖地方檢察署檢察官起訴書
                                      111年度偵字第322號
　　被　　　告　許宏偉　男　25歲（民國00年0月00日生）
　　　　　　　　　　　　住澎湖縣○○鄉○○村○○○00000號　　　　　　　　　　　　　
　　　　　　　　　　　　國民身分證統一編號：Z000000000號
上列被告因違反廢棄物清理法案件，已經偵查終結，認應提起公
訴，茲將犯罪事實及證據並所犯法條分敘如下：
　　　　犯罪事實
一、許宏偉係水泥壓送車隨車工人，應知從事廢棄物清除、處理
    業務者，應向直轄市、縣（市）主管機關或中央主管機關委
    託之機關申請核發公民營廢棄物清除、處理機構許可文件後
    ，始得受託清除、處理廢棄物業務，許宏偉於民國110年8月
    30日，以新台幣(以下同) 2千元之代價，承攬陳○○所委託、
    清運澎湖縣○○市○○路00號宅堆置之拆除天花板裝璜、廣告帆
    布、舊書本、衣物(包括寫有「陳○○」字樣之衣物)、法務部
    行政執行署高雄分署對趙○○執行命令等廢棄物之工作，許宏
    偉並無廢棄物清除、處理機構許可文件，竟基於違反廢棄物
    清理法之犯意，駕駛向不知情朋友所借用車號00-0000號自
    小貨車，至上址將前揭廢棄物載運至澎湖縣○○市○○段0000地
    號○○園區東側土地上傾倒，共計2車次。嗣經本檢察官於111
    年1月27日率警及澎湖縣政府環境保護局人員聯合查緝，發
    現上開廢棄物，經澎湖縣政府警察局馬公分局員警循線查獲
    上情。
二、案經澎湖縣政府警察局馬公分局報告偵辦。
　　　　　　證據並所犯法條
一、證據清單及待證事實
編號 證  據  名  稱　　 待　 證　 事　 實 1　 被告許宏偉之偵查自白 被告許宏偉坦承前開犯行。 2　 證人陳○○偵訊筆錄 被告許宏偉於110年間某日，承攬陳○○清除馬公市○○路00號宅所堆置之廢棄物，共載運2車次，本案查獲的廢棄物確實是陳○○上開處所移出。 3 澎湖縣政府環境保護局公害稽查處理紀錄表1紙 證明被告許宏偉前開犯行。 4 本件廢棄物棄置之現場照片及廢棄物照片共10張、現場航照圖1張 證明被告許宏偉前開犯行。 
二、核被告許宏偉所為，係犯廢棄物清理法第46條第4款前段之
    未經許可清除、處理廢棄物罪嫌。
三、依刑事訴訟法第251條第1項提起公訴。
　　　　此　致
臺灣澎湖地方法院
中　　華　　民　　國　 111　　年　　5 　　月　　16　　日
　　　　　　　　　　　　　　　檢　察　官　吳 巡 龍
上述正本證明與原本無異
中　　華　　民　　國　 111　　年　　5 　　月　　19　　日
　　　　　　　　　            書　記　官  翁 碩 陽
附錄本案所犯法條全文
所犯法條　
廢棄物清理法第46條第4款　
廢棄物清理法第46條
有下列情形之一者，處 1 年以上 5 年以下有期徒刑，得併科新
臺幣 1 千 5 百萬元以下罰金：
一、任意棄置有害事業廢棄物。
二、事業負責人或相關人員未依本法規定之方式貯存、清除、處
    理或再利用廢棄物，致污染環境。
三、未經主管機關許可，提供土地回填、堆置廢棄物。
四、未依第 41 條第 1 項規定領有廢棄物清除、處理許可文件
    ，從事廢棄物貯存、清除、處理，或未依廢棄物清除、處理
    許可文件內容貯存、清除、處理廢棄物。
五、執行機關之人員委託未取得許可文件之業者，清除、處理一
    般廢棄物者；或明知受託人非法清除、處理而仍委託。
六、公民營廢棄物處理機構負責人或相關人員、或執行機關之人
    員未處理廢棄物，開具虛偽證明。